臺灣臺中地方法院交通事件裁定　　　 100年度交聲字第1588號
原處分機關　交通部公路總局臺中區監理所
異　議　人
即受處分人　溫政光
上列異議人即受處分人因違反道路交通管理處罰條例案件，對於
交通部公路總局臺中區監理所民國100 年5 月25日所為之處分（
原處分案號：中監違字第裁60-GF0000000號裁決書），聲明異議
，本院裁定如下：
    主  文
異議駁回。
    理  由
一、原處分意旨略以：異議人即受處分人溫政光駕駛車牌號碼H8
    -4382 號自小客貨車，於民國100 年4 月20日16時50分許，
    在臺中市○區○○路與陝西路口處，因「紅燈左轉（漢口路
    左轉陜西路）」違規，經臺中市政府警察局第二分局立人派
    出所員警依違反道路交通管理處罰條例第53條第1 項當場舉
    發。異議人於期限內到案提出申訴，經舉發單位查復仍有不
    服，本所遂於100 年5 月25日以中監違字第裁60-GF0000000
    號裁決書裁處罰鍰新臺幣（下同）2,700 元，並記違規點數
    3 點。
二、本件聲明異議意旨略以：臺中市警察局第二分局函覆之採證
    相片可證明，當天異議人駕車行駛至臺中市○區○○路與陝
    西路口時，係繼續往前行駛並向右邊靠停車載人後再開，並
    非如該分局函覆之沿漢口路紅燈左轉陝西路方向行駛。如為
    紅燈左轉應會清楚的顯現於採證相片內，故請該分局再提出
    違規左轉之明確佐證相片。異議人當日停車位置為漢口路三
    段76、78號間之社區○○○道口，已無法看清楚漢口路方向
    之號誌燈，且該社區之車行方向均以陝西路之號誌為準，故
    本車於載人後隨社區○○○○○路之號誌當時為綠燈行進並
    未違規。該員警並非於漢口路與陝西路口執勤，係在陝西路
    與武漢街口執勤，與本車停車位置已有一段距離，對於真實
    之行車動態已有誤差等語。
三、按車輛面對圓形紅燈表示禁止通行，不得超越停止線或進入
    路口；汽車行駛至交岔路口，其行進、轉彎，應遵守燈光號
    誌，道路交通標誌標線號誌設置規則第206 條第1 項第5 款
    、道路交通安全規則第102 條第1 項第1 款分別定有明文。
    又汽車駕駛人，行經有燈光號誌管制之交岔路口闖紅燈者，
    處1,800 元以上5,400 元以下罰鍰，並予記違規點數3 點；
    違反前揭事件，期限內繳納或到案聽候裁決者，統一裁罰基
    準為2,700 元。道路交通管理處罰條例第53條第1 項、第63
    條第1 項第3 款及違反道路交通管理事件統一裁罰基準及處
    理細則所訂之違反道路交通管理事件統一裁罰基準表亦規定
    甚明。
四、經查：
（一）本件異議人溫政光駕駛車牌號碼H8-4382 號自用小客貨車
      ，於100 年4 月20日16時50分許，在臺中市○區○○路與
      陝西路口處，因「紅燈左轉（漢口路左轉陜西路）」違規
      ，經臺中市政府警察局第二分局立人派出所員警依違反道
      路交通管理處罰條例第53條第1 項當場舉發等情，有臺中
      市政府警察局100 年4 月20日中市警交字第GF0000000 號
      舉發違反道路交通管理事件通知單、100 年5 月4 日中市
      警二分交字第1000012881號函各1 份及所檢附路口監視系
      統拍攝採證照片3 幀在卷可稽。異議人於聲明異議狀中對
      前開函文所檢附路口監視系統拍攝採證照片中綠色自小客
      貨車為其於上揭時地所駕駛之前開車輛亦無異詞，是卷附
      3 幀採證照片顯示綠色自小客貨車為異議人所駕駛之本案
      違規車輛乙節，合先認定。
（二）觀諸卷附採證照片可知，自照片所拍攝之100 年4 月20日
      16時51分55秒起至同日16時51分59秒止之過程中，上開漢
      口路與陝西路路口處，有1 輛機器腳踏車停在漢口路快車
      道停止線附近（接近行人穿越道處），機車騎士僅以右腳
      著地支撐車身，騎士雙手仍握持機車龍頭，顯然機車係呈
      現暫時停止狀態，又該機車後方緊隨之自小客車亦暫停在
      漢口路快車道停止線前，依上開機車及緊隨之自小客車均
      於斯時暫停在馬路停止線前，均未進入路口之情狀觀之，
      顯見斯時漢口路行向之燈光號誌應為紅燈無疑，堪認臺中
      市政府警察局第二分局中市警二分交字第1000012881號函
      覆內容所陳：舉發警員於100 年4 月20日16時50分許，擔
      服交通整理勤務，在臺中市○區○○路與陝西路口（當時
      漢口路號誌為紅燈）等語，核屬真實，應值採信。然依上
      開照片內容可知，異議人所駕駛之綠色自小客貨車於上揭
      照片所拍攝之「16時51分55秒起至同日16時51分59秒止」
      過程中，行駛在與上述機車、自小客車同向之漢口路慢車
      道上，且於16時51分55秒攝得其駛抵路口停止線前之畫面
      、於16時51分56秒攝得該車前輪已駛過停止線之畫面、於
      16時51分59秒之畫面攝得該車已穿越漢口路人行穿越道，
      車身駛入上開漢口街與陝西街路口，監視器僅拍攝到車尾
      一側之畫面綦詳，此有上開照片附卷可佐，顯見異議人於
      上開時地確有駕駛該綠色自小客貨車闖紅燈之事實無疑。
      按交通部82年4 月22日交路（82）字第009811號函釋略以
      ：「有關『闖紅燈』行為之認定，無繪設路口範圍者，以
      車輛無視於紅燈號誌，而有穿越路口之企圖，其車身並已
      伸越停止線並足以妨害其他方向人（若有行人穿越道）、
      車通行者，以闖紅燈論。」，揆諸上開規定及主管機關函
      釋可知，異議人駕駛上開綠色自小客貨車，於上開時間地
      點，行經無繪設路口範圍（即無網狀黃線區）處面對漢口
      路行向之號誌為紅燈之際，竟仍超越停止線進入路口，足
      以妨害其他方向人車通行（亦即異議人聲明異議狀所載「
      在漢口路、陝西路口時，係繼續往前行駛並向右邊靠停車
      載人後再開」當時），其所為自已該當於「駕車行經有燈
      光號誌管制之交岔路口闖紅燈」此一違規行為之處罰範疇
      ，至為灼然。雖舉發機關認定異議人之違規行為係「紅燈
      左轉（漢口左轉陝西）」，而有誤認其違規事實之情狀（
      異議人之違規行為雖係闖紅燈，然非屬紅燈左轉之情形）
      ，然本件經舉發機關移送原處分機關處理後，原處分機關
      審酌上情，依道路交通管理處罰條例第53條第1 項規定，
      認定異議人有「駕車行經有燈光號誌管制之交岔路口闖紅
      燈」之違規行為，而予依法裁處，並無違誤，是異議人就
      此所辯：並無闖紅燈云云，要無足採。
（三）次按，道路交通安全規則第99條第2 項固針對機器腳踏車
      應以兩段方式進行左轉彎之情形設有規定，惟就除機器腳
      踏車以外之汽車（包括客貨兩用車在內）則無此一兩段方
      式左轉之適用。蓋汽車行駛至交岔路口，其行進、轉彎，
      應依下列規定：一、應遵守燈光號誌或交通指揮人員之指
      揮，遇有交通指揮人員指揮與燈光號誌並用時，以交通指
      揮人員之指揮為準。…五、左轉彎時，應距交岔路口三十
      公尺前顯示方向燈或手勢，換入內側車道或左轉車道，行
      至交岔路口中心處左轉，並不得佔用來車道搶先左轉。道
      路交通安全規則第102 條第1 項第1 款、第5 款就此定有
      明文。查，依異議人所提聲明異議狀所載當日行車動線及
      其隨狀提出之道路圖觀之，本件漢口路與陝西路交岔路口
      處為「Ｔ字型路口」，自漢口路三段欲左轉陝西路之四輪
      以上汽車，均需依上開道路交通安全規則第102 條第1 項
      第5 款之規定，於行駛漢口路至距漢口路與陝西路交岔路
      口三十公尺前顯示方向燈或手勢，換入內側車道或左轉車
      道，行至交岔路口中心處左轉，始合於道路交通安全規則
      之規範。倘異議人為在其所指「漢口路三段76、78號」（
      位在T 字型路口內）處停車載客後在左轉行駛陝西路，，
      其正確之駕車規範除需在沿漢口路行駛接近上開交岔路口
      時，遵守漢口路行向號誌之規定不得任意闖紅燈，而必需
      在漢口路行向號誌呈綠燈之際，始得駕車進入路口而在上
      開「漢口路三段76、78號」前停靠路邊載人或裝載貨物之
      外，復需在載得人員或裝載貨物完成而欲起步之際，先沿
      漢口路邊線以外路面行駛進入慢車道，再漸次駛入快車道
      後，於次一路口迴轉至漢口路對向車道後，繼而直行至漢
      口路與陝西路口右轉至陝西路，以完成其原先欲行駛陝西
      路之目的。蓋依上述駕車規範固會造成行車動線較長、費
      時較久之結果，然此乃兼而遵守汽車起駛前應讓行進中之
      車輛行人優先通行之規定、四輪以上汽車在交岔路口左轉
      彎需先換入內側車道或左轉車道，行至交岔路口中心處左
      轉，並不得佔用來車道搶先左轉等規定，對於異議人自己
      或其他人車之安全保障及道路交通秩序之維護最為周全。
      至於異議人在有上述闖紅燈行為後，復在上述「漢口路三
      段76、78號」前暫停接人，並趁該漢口路行向仍為紅燈、
      陝西路行向為綠燈之際，逕自由該漢口路慢車道甚至道路
      邊線以外之處，直接起駛而左轉進入陝西路，實屬便宜行
      事，要與上述道路交通安全規範之要求有間，難認其所辯
      為可採。
五、綜上所述，異議人駕駛車牌號碼H8-4382 號自小客貨車，既
    有於前揭時、地闖紅燈之違規行為存在，原處分機關依道路
    交通管理處罰條例第53條第1 項、第63條第1 項第3 款及違
    反道路交通管理事件統一裁罰基準表之規定，裁處罰鍰2,70
    0 元，並記違規點數3 點，核無違誤，本件異議為無理由，
    應予駁回。
據上論斷，應依道路交通管理處罰條例第87條第2 項、道路交通
事件處理辦法第18條，裁定如主文。
中    華    民    國   100    年    6     月    20    日
                  交通法庭    法  官  胡芷瑜
以上正本證明與原本無異。
如不服本裁定，應於裁定送達後5 日內向本院提出抗告狀。
                              書記官  沈慧玲
中    華    民    國   100    年    6     月    20    日